臺灣臺中地方法院簡易民事判決
111年度中簡字第189號
原      告  國泰世紀產物保險股份有限公司

法定代理人  陳萬祥  
訴訟代理人  鄭如妙  
被      告  廖建彰  


上列當事人間損害賠償事件，本院於民國111年3月3日言詞辯論
終結，判決如下：
    主          文
被告應給付原告新臺幣69,101元，及自民國110年10月8日起至清
償日止，按週年利率百分之5計算之利息。
訴訟費用由被告負擔。
本判決得假執行。 
    事 實 及 理 由
壹、程序事項：
一、按訴狀送達後，原告不得將原訴變更或追加他訴，但擴張或
    縮減應受判決事項之聲明者，不在此限，民事訴訟法第255
    條第1項第3款定有明文。本件原告起訴聲明第1項原請求：
    「被告應給付原告新臺幣（下同）181,516元，及自起訴狀
    繕本送達翌日起至清償日止，按年利率百分之5計算之利息
    。」，嗣於民國111年3月3日於言詞辯論期日以言詞更正聲
    明為：「被告應給付原告69,101元，及自起訴狀繕本送達翌
    日起至清償日止，按年利率百分之5計算之利息。」（見本
    院卷第129頁），核屬減縮應受判決事項之聲明，並非訴之
    變更或追加，依首揭法條規定，並無不合，應予准許。
二、被告經合法通知，未於言詞辨論期日到場，核無民事訴訟法
    第386條各款所列情形，爰依原告之聲請，由其一造辯論而
    為判決。
貳、實體事項：
一、原告主張：
　　被告於109年10月5日下午6時51分許，駕駛車牌號碼000-000
    0號自用小客車（下稱被告汽車），行經臺中市○○區○○路0段
    00號前，因未注意車前狀況之疏失，不慎碰撞原告所承保訴
    外人張澤榮所有、由訴外人張澤榮所駕駛之車牌號碼000-00
    00號自用小客車（下稱系爭車輛），致系爭車輛受損，經送
    修估價修理費為181,516元（零件費用124,906元、工資30,2
    00元及烤漆26,410元），原告已依保險契約悉數理賠完畢，
    被告應負擔全部過失責任，又系爭車輛零件折舊後金額為12
    ,491元，加計工資及烤漆後，依法得請求金額為69,101元。
    依保險法第53條第1項前段之規定，原告得代位求償。並聲
    明：㈠被告應給付原告69,101元，及自起訴狀繕本送達翌日
    起至清償日止，按年利率百分之5計算之利息。㈡訴訟費用由
    被告負擔。
二、被告未於言詞辯論期日到場，亦未提出書狀作何聲明或陳述
    。
三、得心證之理由：
  ㈠原告主張上開事實，業據其提出與所述相符之汽車行照、任
    意車險賠案簽結內容表、道路交通事故初步分析研判表、道
    路交通事故現場圖、道路交通事故當事人登記聯單、估價單
    、統一發票、車損照片等件影本為證（見本院卷第23-71頁
    ）；本院並依職權調取臺中市政府警察局道路交通事故調查
    卷宗（含道路交通事故現場圖、A3類道路交通事故調查報告
    表、A3類道路交通事故調查紀錄表、酒精測定紀錄表、補充
    資料表、初步分析研判表、現場照片等資料）核閱屬實（見
    本院卷第75-92頁），是堪信為真實。
  ㈡按負損害賠償責任者，除法律另有規定或契約另有訂定外，
    應回復他方損害發生前之原狀，固為民法第213條第1項所明
    定；惟該項情形，債權人得請求支付回復原狀所必要之費用
    ，以代回復原狀，同條第3項定有明文，此為民法第213條於
    88年修法時所增訂，乃因回復原狀，若必由債務人為之，對
    被害人有時可能緩不濟急，或不能符合被害人之意願，為期
    合乎實際需要，並使被害人獲得更周密之保障所增設，使被
    害人得請求支付回復原狀所必要之費用，以代回復原狀（民
    法第213條修正立法理由參照）。今原告就系爭車輛支出之
    修復費用，業已提出上開任意車險賠案簽結內容表、估價單
    及電子發票證明聯影本等為證（見本院卷第23、39-53、71
    頁），是原告依保險法第53條第1項（詳後述）代位向被告
    請求系爭車輛回復原狀所需之修理費用，即屬有理由
　㈢又按被保險人因保險人應負保險責任之損失發生，而對於第
    三人有損失賠償請求權者，保險人得於給付賠償金額後，代
    位行使被保險人對於第三人之請求權；因故意或過失，不法
    侵害他人之權利者，負損害賠償責任；復按不法毀損他人之
    物者，應向被害人賠償其物因毀損所減少之價值，保險法第
    53條第1項前段、民法第184條第1項前段及第196條分別定有
    明文。本件原告主張系爭車輛因上揭車禍支出修理費用181,
    516元（內含零件費用124,906元、工資30,200元及烤漆26,4
    10元）之損失，固據其提出上揭估價單、統一發票為佐（見
    本院卷第39-53、71頁），惟系爭車輛有關零件部分之修復
    ，既以新零件更換被損害之舊零件，則在計算損害賠償額時
    ，自應將零件折舊部分予以扣除（最高法院77年5月17日第9
    次民事庭會議決議意旨參照）。而依行政院所頒「固定資產
    耐用年數表」及「固定資產折舊率表」之規定，自用小客車
    之耐用年數為5年，依定率遞減法每年折舊千分之369，其最
    後1年之折舊額，加歷年折舊累計額，其總和不得超過該資
    產原額之10分之9。復參酌財政部以94年12月30日財政部臺
    財稅字第09404585670號令修正發布之營利事業所得稅結算
    申報查核準則第95條第8項規定，其殘值以10分之1為合度，
    亦即應扣除10分之9之零件折舊。本件原告所承保之系爭車
    輛係102年9月出廠，有該車行車執照影本附卷可稽（見本院
    卷第33頁），距本件109年10月5日車禍之時，已逾上開所定
    之耐用年限5年，其折舊額必然超過換修零件費用10分之9甚
    多，故其折舊後之換修零件費用，應以換修零件總額之10分
    之1即12,491元計算。再加計不必折舊之工資30,200、烤漆2
    6,410元後，合計實際之損失為69,101元（12,491＋30,200＋2
    6,410＝69,101）。
  ㈣復按損害賠償祇應填補被害人實際損害，保險人代位被害人
    請求損害賠償時，依保險法第53條第1項規定，如其損害額
    超過或等於保險人已給付之賠償金額，固得就其賠償之範圍
    ，代位請求賠償，如其損害額小於保險人已給付之賠償金額
    ，則保險人所得代位請求者，應祇以該損害額為限（最高法
    院65年臺上字第2908號判例意旨參照）。查本件原告因承保
    之系爭車輛遭被告過失不法毀損，固已給付賠償金額181,51
    6元予被保險人張澤榮，然因被保險人張澤榮就系爭車輛實
    際得向被告請求賠償之費用金額僅為69,101元，揆諸上開說
    明，原告得代位請求被告賠償之金額，自亦僅以上開金額為
    限。
  ㈤另按給付有確定期限者，債務人自期限屆滿時起，負遲延責
    任；給付無確定期限者，債務人於債權人得請求給付時，經
    其催告而未為給付，自受催告時起，負遲延責任；其經債權
    人起訴而送達訴狀，或依督促程序送達支付命令，或為其他
    相類之行為者，與催告有同一之效力，民法第229條第1項、
    第2項定有明文。復按遲延之債務，以支付金錢為標的者，
    債權人得請求依法定利率計算之遲延利息；但約定利率較高
    者，仍從其約定利率；應付利息之債務，其利率未經約定，
    亦無法律可據者，週年利率為百分之5，民法第233條第1項
    、第203條亦分別明定。查本件原告對被告請求之損害賠償
    債權，核屬無確定期限之給付，亦未約定利率，既經原告起
    訴而於110年10月7日合法送達起訴狀繕本予被告，有送達證
    書1份在卷足佐（見本院卷第97頁），被告迄未給付，則自
    送達起訴狀繕本之翌日起，當應負遲延責任。原告請求自起
    訴狀繕本送達被告翌日即110年10月8日起，按週年利率百分
    之5計算之法定遲延利息，核無不合，應予准許。
四、綜上所述，原告依民法第184條、第191條之2條、第196條及
    保險代位之規定，訴請被告給付69,101元，及自110年10月8
    日起至清償日止，按週年利率5%計算之遲延利息，為有理由
    ，應予准許。
五、本件原告係依民事訴訟法第427條第1項規定適用簡易訴訟程
    序，所為被告敗訴之判決，依同法第389條第1項第3款規定
    ，法院應依職權宣告假執行。
六、訴訟費用負擔之依據：民事訴訟法第78條。
中　　華　　民　　國　　111 　年　　3 　　月　　17　　日
                  臺灣臺中地方法院臺中簡易庭
                                  法　官　林秉暉
以上為正本係照原本作成。
如不服本判決，應於送達後20日內，向本院提出上訴狀並表明上
訴理由，如於本判決宣示後送達前提起上訴者，應於判決送達後
20日內補提上訴理由書（須附繕本）。如委任律師提起上訴者，
應一併繳納上訴審裁判費。
中　　華　　民　　國　　111 　年　　3 　　月　　17　　日
                                  書記官  王志伃